臺灣屏東地方法院民事判決　九十一年度訴字第一二七號
　　原　　　告　戊○○
　　法定代理人　乙○○
　　訴訟代理人　甲○○
　　被　　　告　丙○○
　　　　　　　　丁○○
右當事人間請求確認所有權存在等事件，本院判決如左：
    主      文
原告之訴駁回。
訴訟費用由原告負擔。
    事      實
甲、原告方面：
一、聲明：
  (一)確認屏東縣恆春地政事務所於民國七十九年四月十一日為所有權第一次登記、坐
    落於屏東縣恆春鎮○○段三二─二四號土地上建號為恆春鎮○○段六三九號、門
    牌號碼為屏東縣恆春鎮○○路一三一號、面積二五．四六平方公尺之建物及其他
    附著於該建物之建物所有權全部係原告所有。
  (二)被告台灣汽車客運股份有限公司（下簡稱台汽公司）應將屏東縣恆春地政事務所
    於七十九年四月十一日就坐落於屏東縣恆春鎮○○段三二─二四號土地上建號為
    恆春鎮○○段六三九建號、門牌號碼為屏東縣恆春鎮○○路一三一號、面積二五
    ．四六平方公尺之建物、權利範圍為全部之所有權第一次登記予以塗銷。被告丙○○及丁○○應將屏東縣恆春地政事務所於九十一年一月十七日就前開建物所為
    以買賣為登記原因之所有權移轉登記予以塗銷。
二、陳述：
  (一)被告台汽公司所有之屏東縣恆春鎮○○路一三一號之房屋係於三、四十年間所造
    ，長年失修且遭逢地震及颱風肆虐，於七十六年間已片瓦不存，僅存斷垣殘壁，
    嗣經原告請訴外人劉榮三加工完成後即現存之該一三一號房屋。按最高法院六十
    三年十二月三日第六次民庭決議(一)之意旨，該一三一號房屋既僅係斷垣殘壁，顯
    非民法第六十六條所稱之不動產，而係動產。故原告請他人加工於前開一三一號
    房屋，而該斷垣殘壁依社會一般通常觀念已毫無價值，故加工所增之價值顯逾材
    料之價值，是以，原告自得依民法第八百一十四條規定原始取得該現存之一三一
    號房屋所有權全部。詎被告台汽公司竟以系爭房屋為其所有，於七十九年二月二
    十三日向屏東縣恆春地政事務所以第一次登記為原因，於同年四月十一日完成登
    記，嗣更以公開招標方式，標售該房屋，殊不知該蓋紅瓦平房已成蓋鐵皮平房。
    從而，原告自得依民法第七百六十七條之物上請求權規定，訴請被告應將屏東縣
    恆春地政事務所於七十九年四月十一日就坐落於恆春鎮○○段三二─二四地號上
    建號為六三九號、面積為二五．四六平方公尺、權利範圍為全部之建物所為之所
    有權第一次登記予以塗銷。
  (二)另原告於起訴前曾發函告知被告丙○○、丁○○其已於九十一年一月七日基於民
    法添附之法則及所有人之物上請求權向被告起訴請求確認系爭房屋係原告所有及
    系爭房屋之所有權第一次登記應予塗銷。詎被告竟於九十一年一月十七日以買賣
    為原因完成所有權移轉登記。按土地法第四十三條所謂登記有絕對效力係為保護
    善意之第三人信賴登記而設，被告丙○○、丁○○於發函告知前早已明知該一三
    一號房屋係原告所有，當不受善意受讓之保護，故被告台汽公司所為之處分係屬
    無權處分，依民法第一百一十八條第一項原告不同意即不生效力，原告自得依據
    所有人之地位追加被告丙○○、丁○○請求塗銷該一三一號房屋之所有權移轉登
    記。
  (三)對被告抗辯所為陳述：
  1.原告於九十一年一月二十八日所提訴之聲明之真意係指包括前開建號六三九號建
    物及其他附著於該建物之建物部份，故被告主張其餘百分之七十建物與本訴訟標
    的無關，堪屬有誤。
  2.民法第七百五十八條係民法物權之設權登記，必以法律行為為其構成要件，而原
    告取得系爭建物之所有權係依民法第八百一十四條但書之規定取得，即依法律規
    定取得，自不以登記為生效要件，被告台汽公司辯稱依據民法第七百五十八條規
    定系爭房屋已登記為被告所有，原告自不得侵害被告之所有權云云，適用法律顯
    有違誤。
  3.另民法有關添附之立法目的，旨在鼓勵經濟價值之創造，及避免回復原狀，以維
    社會經濟，是以民法規定添附物之所有權歸由當事人一人取得，純係基於法律技
    術上之便宜措施，且加工通常皆出於人為，此與附合、混合有時出於天然力者，
    亦屬有異，此項人為究係基於善意、惡意均非所問。況原告加工係被告之動產，
    並非不動產。
  4.又被告並未於恆春鎮公所及拍賣等處所張貼上開公告及須知，原告不知是屬常理
    。至於原告為何領取招標文件並參與投標開標，係因原告於開標前五日一再電話
    洽詢始知上情，由於時間急迫，並於開標時由被告丁○○主張系爭建物係原告加
    工之事實，惟仍不獲採信使然。
  5.系爭標的係原告請劉榮三加工完成，並非被告丙○○所為，而原告起訴之權利當
    為憲法所保障。另被告丙○○僅設籍於系爭標的物之戶內，並非一直居住於該標
    的內。又承前所述，被告所有之屏東縣恆春鎮○○路一三一號之房屋於七十六年
    間已經片瓦不存，僅存斷垣殘壁，已非被告所主張民法第六十六條之定著物即不
    動產，而係動產，當無被告所主張民法第八百一十一條規定適用之餘地。而該動
    產即斷垣殘壁，依社會一般通常觀念已毫無價值，故加工所增之價值顯逾材料，
    誠無疑義。而被告主張本案訴訟標的之價值有一百五十萬五千元亦非該動產加工
    時之價值，該主張不無違誤。且系爭房屋一直由原告占有中，並無被告無權占有
    之情形，自當無民法第七百六十八條適用之餘地。
  6.又被告丙○○、丁○○與被告公司所立之切結書，係被告間之私權問題，原告既
    未委任亦未授權，與該行為無關。縱原告與被告丙○○之弟陳福來於七十五年一
    月十一日結婚，遷入共同被告丙○○之戶內，惟該當時並無共同生活為目的之意
    思，且被告丙○○於七十五年二月二十二日生下長子後，即搬離該地至今，至戶
    籍至今為何不遷出，不無疑異，且被告丙○○、丁○○於九十一年二月二十日向
    原告起訴以所有人之物上請求權，主張原告係無權占有，故被告主張原告與被告
    共同生活於系爭房屋，顯與事實不符。且原告與被告丙○○亦無借用與租賃關係
    。
三、證據：提出建物測量成果圖、建築改良物登記簿、公開招標公告各一份，建物登
    記謄本、存證信函各二份，照片六張，並聲請訊問證人吳高川、尤聰展、劉榮三
    。
乙、被告方面：
壹、被告台汽公司部份：
一、聲明：原告之訴駁回。
二、陳述：
  (一)被告台汽公司向財政部國有財產局承租屏東縣恆春鎮○○段三二─二四地號國有
    土地建造系爭建物，供被告員工宿舍使用。系爭建物並於七十九年四月十一日經
    屏東恆春地政事務所辦理公告期滿無人提起異議，完成所有權第一次登記。依土
    地法第四十三條及民法第七百五十八條規定，系爭建物既已依法登記為被告所有
    ，被告對該建物之所有權，自應受法律之保障，不容受他人之侵害。
  (二)系爭建物為被告所有，原告自始明瞭，此為原告起訴狀內自認。原告既明瞭系爭
    建物為被告所有，縱該建物破損毀壞，原告既未受被告委任授權，亦非該建物合
    法配住人，自無權對該建物施以任何作為。原告未經被告同意擅以該建物破損不
    堪為由，即妄自僱工加工，侵害被告不動產，此行為實為法所不容。原告既屬無
    權侵害被告所有之建物，被告自得依民法第七百六十七條規定請求原告返還所有
    物，並依民法第一百八十四條規定請求原告負侵權行為之損害賠償責任，被告依
    法另行追究。
  (三)另因被告前於九十年十一月三十日以（九○）台汽中一字第九○一一三五二九號
    函檢送本案招標公告及投標須知各一份，請相關單位代為公告，該招標公告之附
    註欄已註明「標售房屋有關資料，請自行向地政等機關申請查閱，並請至現場參
    觀，凡對本標售房地如有權利主張者請於開標七日前，檢具有關權利憑證正本，
    送台汽公司核辦，逾期視為放棄一切權利，不予受理，其他事項詳見本案投標須
    知。」被告於開標前並未接獲相關權利主張提出異議，且原告亦向被告領取招標
    文件並參與投標開標，自始原告均未對建物產權提出異議，即可認定原告對系爭
    建物所有權屬於被告所有，並無質疑，現原告因參與投標未能得標，遽而提出建
    物所有權為其所有之非分請求，至為無理。
  (四)本案訴訟標的係被告於七十九年四月十一日依法完成登記所有權之建物，並依照
    行政院頒之事務管理規則，借給被告丙○○居住之宿舍，丙○○一直居住於該建
    物內，於九十年十二月十八日與另一位共同被告丁○○合夥，參加被告公開標售
    之程序，購得該建物，並於九十一年一月十七日完成買賣登記，合法取得本案訴
    訟標的物之所有權。原告係丙○○之弟媳婦，依相關法規沒有本案訴訟標的物之
    使用權，根本無理由提起確認該建物所有權之訴。再依前開事務管理規則第二百
    五十六條、第二百六十五條規定，丙○○係合法配住於系爭建物，即使有上述修
    繕行為，並不得要求補償，也不得主張有該建物之所有權，而原告非被告公司之
    員工，無權居住該宿舍，更無理由提起本件訴訟。
  (五)系爭建物之房屋地基及地上樑、柱、牆璧等主體結構均完好，仍定著於土地之上
    ，符合民法第六十六條不動產之定義。據原告及證人於九十一年二月二十二日庭
    訊時，證稱原告曾於民國七十六年間花費約二萬元，整修過該建物，而本案訴訟
    標的物之價值有一百五十萬五千元，故原告若確實曾加工於系爭之建物，其加工
    所增之價值不符合原告主張之民法第八百一十四條規定。且被告以所有之意思，
    已合法辦理登記，和平公然占有原告主張之加工部分動產，故依據民法第八百十
    一條及第七百六十八條規定，本案訴訟標的之原有建物及原告加工之部分建物，
    均應歸屬被告所有。
  (六)九十一年三月十九日於系爭房屋現場應訊當日拍照屋前現況，系爭建物為二五．
    四六平方公尺，而被告台汽公司向國有財產局租用土地面積為一六七平方公尺，
    系爭建物如原告所附建物測量成果圖，在土地中間為三．八公尺寬、六．七公尺
    長，兩棟相連合計五○．九二平方公尺，其餘約七○％建物與本訴訟標的無關。
  (七)本案訴訟標的係被告公司於四十三年設籍納稅，於七十九年四月十一日辦妥第一
    次登記時，屏東縣恆春地政事務所曾依法定程序公告期滿無人異議，才准予登記
    ，故被告台汽公司合法取得本案訴訟標的物之所有權狀應無疑問。而被告丁○○
    、丙○○係被告台汽公司員工，合法配住於系爭房屋，於九十年八月二十二日被
    告公司標售房屋之前均具結自願歸還被告公司辦理現狀標售，並放棄一切有關之
    任何請求。原告戊○○與共同被告丙○○之弟陳福來於七十五年一月十一日結婚
    ，遷入共同被告丙○○之戶內（六十八年四月十九日登記為戶長）共同生活，陳
    福來於八十七年十二月二十九日死亡，原告戊○○八十八年一月二十八日才創立
    新戶，原告戊○○多年來係依賴被告台汽公司借給共同被告丙○○居住之宿舍，
    在被告丙○○名份之下，共同生活於系爭房屋中，根本沒有資格主張系爭房屋之
    所有權。
  (八)不同意原告追加訴之聲明。
三、證據：提出國有基地租賃契約書、土地登記申請書及其相關申請文件、台汽公司
    函文、不動產買賣契約書、開標紀錄各一份，具結書、戶籍謄本各二份，照片八
    張。
貳、被告丙○○、丁○○部份：
一、聲明：求為判決駁回原告之訴。
二、陳述：
  (一)系爭一三一號房屋原本係被告台汽公司配給被告丙○○住的，被告丙○○自四十
    七年間即住在該處。被告丙○○結婚（七十四年）以前整理過系爭房屋，鐵皮在
    七十一年左右就有整修過，因颱風致屋頂被掀開，洞很大會漏水，樑柱也有些蛀
    掉但牆壁還在，所以才會整修屋頂，當時將屋頂整個翻修，牆壁損壞也有補修過
    水泥。
  (二)被告丁○○為中正路一三三號號住戶，原先是台汽公司配給被告丁○○父親，剛
    開始屋頂是瓦片，後來才是鐵皮屋頂，牆壁是磚造與石頭建照，現在牆壁都還好
    好的沒有倒。
  (三)不同意原告追加訴之聲明。
丙、本院依職權至現場履勘。
    理      由
一、按訴狀送達後，原告不得將原訴變更或追加他訴。但被告同意或請求之基礎事實
    同一者，不在此限。被告於訴之變更或追加無異議，而為本案之言詞辯論者，視
    為同意變更或追加，民事訴訟法第二百五十五條第一項第一款、第二款、同條第
    二項定有明文。本件原告於起訴狀請求確認坐落屏東縣恆春鎮○○段三二─二四
    號土地上建號為六三九號、建物門牌為屏東縣恆春鎮○○路一三一號之建物所有
    權為原告所有，被告台汽公司應將屏東現恆春地政事務所於七十九年四月十一日
    就前開建物所為所有權第一次登記予以塗銷。嗣於本院審理中變更為請求確認坐
    落於屏東縣恆春鎮○○段三二─二四號土地上建號為六三九號、門牌號碼為屏東
    縣恆春鎮○○路一三一號之建物及其他附著於該建物之建物所有權全部係原告所
    有，被告台汽公司應將屏東縣恆春地政事務所於七十九年四月十一日就前開建物
    所為之所有權第一次登記予以塗銷。被告丙○○及丁○○應將屏東縣恆春地政事
    務所於九十一年一月十七日就前開建物所為以買賣為登記原因之所有權移轉登記
    予以塗銷。被告對於原告追加被告丙○○、丁○○部份並無異議，逕為本案言詞
    辯論，且原告均係基於添附之法則及民法第七百六十七條規定提起，而系爭建物
    及附著前開建物之建物間具有一體性，參諸前開說明，應予准許，合先敘明。
二、原告起訴主張原為被告台汽公司所有之屏東縣恆春鎮○○路一三一號之房屋係於
    三、四十年間所造，因遭逢地震及颱風肆虐，於七十六年間已僅存斷垣殘壁，依
    社會通常觀念已毫無價值，且已非民法第六十六條所稱之不動產，而係動產。嗣
    經原告請訴外人劉榮三加工完成後即現存之該一三一號房屋，加工所增之價值顯
    逾材料之價值，故原告自得依民法第八百十四條規定原始取得該現存之一三一號
    房屋所有權全部。詎被告台汽公司竟以將系爭房屋登記為其所有，嗣更以公開招
    標方式，標售該房屋，故原告自得確認系爭房屋及其他附著於該建物之建物全部
    為其所有，並依民法第七百六十七條物上請求權規定，訴請被告將屏東縣恆春地
    政事務所於七十九年四月十一日就坐落於恆春鎮○○段三二─二四地號上建號為
    六三九號、面積為二五．四六平方公尺、權利範圍為全部之建物所為之所有權第
    一次登記予以塗銷。又原告前曾告知被告丙○○、丁○○其已基於民法添附之法
    則及物上請求權向被告起訴請求確認系爭房屋之所有權係原告所有及系爭房屋之
    所有權第一次登記應予塗銷，詎被告竟仍於九十一年一月十七日以買賣為原因完
    成所有權移轉登記，故被告丙○○、丁○○當不受善意受讓規定之保護。被告台
    汽公司所為之處分係屬無權處分，依民法第一百十八條第一項規定，原告不同意
    即不生效力，原告自得依據所有人之地位請求被告丙○○、丁○○塗銷該一三一
    號房屋之所有權移轉登記等語。
三、被告則以系爭建物已依法登記為被告所有，依土地法第四十三條及民法第七百五
    十八條規定，被告對該建物之所有權，自應受法律之保障，不容受他人之侵害。
    因此縱該建物破損毀壞，原告既未受被告委任授權，亦非該建物合法配住人，自
    無權對該建物施以任何作為。原告於開標前並未為權利主張，並向被告領取招標
    文件並參與投標開標，即可認定原告對系爭建物所有權屬於被告所有，並無質疑
    。本案訴訟標的係被告借給被告丙○○居住之宿舍，丙○○一直居住於該建物內
    ，原告係丙○○之弟媳婦，依相關法規沒有本案訴訟標的物之使用權，且依前開
    事務管理規則第二百五十六條、第二百六十五條規定，合法配住之丙○○即使有
    上述修繕行為，並不得要求補償，也不得主張有該建物之所有權，況原告非被告
    公司之員工。再系爭建物之房屋地基及地上樑、柱、牆璧等主體結構均完好，仍
    定著於土地之上，符合民法第六十六條不動產之定義。且原告縱確實曾加工於系
    爭之建物，其加工所增之價值僅二萬元，不符合原告主張之民法第八百一十四條
    規定。另被告以所有之意思，已合法辦理登記，和平公然占有原告主張之加工部
    分動產，故依據民法第八百十一條及第七百六十八條規定，本案訴訟標的之原有
    建物及原告加工之部分建物，均應歸屬被告所有等語，資為抗辯。
四、坐落屏東縣恆春鎮○○段三二─二四地號土地上建號六三九號、門牌號碼為屏東
    縣恆春鎮○○路一三一號、一三三號、面積為五十．九二平方公尺之房屋，經被
    告於七十九年四月一日完成第一次所有權登記，其中門牌號碼為中正路一三一號
    之房屋借給被告丙○○使用居住，嗣被告台汽公司公開標售系爭一三一號及一三
    三號房屋，經被告丙○○、丁○○得標，並於九十一年一月十七日完成買賣登記
    等情，業據提出建物登記謄本、建物測量成果圖、公開招標公告、土地登記申請
    書及其相關申請文件、不動產賣賣契約書、開標紀錄各一份為證，且為兩造所不
    爭執，自堪信為真實。
五、按動產因附合而為不動產之重要成分者，不動產所有人取得動產所有權；加工於
    他人之動產者，其加工物之所有權，屬於材料所有人。但因加工所增之價值顯逾
    材料之價值者，其加工物之所有權屬於加工人，民法第八百十一條、第八百十四
    條分別定有明文。又民法第六十六條第一項所謂定著物，係指非土地之構成部分
    ，繼續附著於土地而達一定經濟上目的，不易移轉其所在之物而言。雖係屋頂尚
    未完全完工之房屋，如其已足避風兩，可達經濟上使用之目的者，即屬土地之定
    著物，最高法院七十年度台上字第一七七九號判決、最高法院六十三年度第六次
    民庭庭推總會議決議  (一)決議意旨參照。另按動產附合於不動產，而歸不動產
    所有人取得動產所有權者，須以動產因附合而成為不動產之重要成分為要件。所
    謂成為不動產之重要成分，係指此種結合具有固定性、繼續性，而未成為另一獨
    立之定著物而言，最高法院八十四年度臺上字第二六二五號判例可資參照。原告
    起訴主張前開情事，經被告以前揭情詞置辯。本件首應探究者為系爭建物經原告
    雇工整修前究係動產或不動產，蓋此涉及原告得否因加工而取得系爭建物之所有
    權。另應審酌者為該附著於系爭建物之建物部分是否有獨立之所有權，以明該部
    分所有權之歸屬。經查：
  (一)系爭中正路一三一、一三三號房屋是連棟建物，結構亦相同，該中正路一三一號
    房屋前半段是店面，經營冷飲生意，中半段是客廳及臥室，客廳上之天花板是舊
    有木製天花板，客廳的木門及窗戶也是舊式木製品，中半段之房屋牆壁為舊式磚
    造牆壁，只是屋頂加蓋鐵皮，後半段部分磚造蓋鐵皮房屋，系爭房屋面臨中正路
    ，附近皆為商家等情，為兩造所陳明，並經本院履勘現場查證屬實，有勘驗筆錄
    、現況簡圖、照片等件在卷可稽。
  (二)被告台汽公司原配給被告丙○○居住之部份為系爭建物中間部分，長六．七公尺
    、寬三．八公尺，面積為二五．四六平方公尺，為兩造所不爭執，且有建物測量
    成果圖一份為憑。原告主張系爭建物因遭逢颱風地震而僅存斷垣殘壁，已非民法
    第六十六條所稱之定著物，而係動產等情。然證人即原告、被告丙○○之姐夫吳
    高川到庭證稱：「．．．系爭房子原告及其家人以前就住在那裡，房子老舊有四
    、五十年的屋齡，當時是紅瓦屋頂，後來瓦片掉了之後，屋頂全無，牆壁仍在只
    是沒有屋頂，現在房子的屋頂改建為鐵皮屋頂，牆壁是舊有留下來的牆壁，．．
    ．」等語（見九十一年二月二十二日言詞辯論筆錄），證人劉美容亦結證稱：「
    我是在七十四年嫁過來的，結婚時之房子與現在有一些不一樣，前半段的部份原
    告有加蓋出去，中間及後面都沒有變動，與現在一樣，依我所知，中間及後面的
    部份都沒有整修過維持現狀，只有前半段部份有蓋鐵皮，原告有加蓋出去，原告
    是將舊有的拆除掉，全部整修出去，大約在八十四年間所建。」等情明確（見九
    十一年三月十九日筆錄），且原告亦自認「中間部分至後面部分是舊有的房屋結
    構」、「中半段部分牆壁是舊有的結構」等情，再參酌比對兩造提出之現況照片
    及被告台汽公司提出之被告丙○○七十四年五月十一日結婚時之照片，佐以勘驗
    筆錄所載，足認系爭房屋之牆壁及樑柱結構應為原本建物舊有之牆壁及樑柱結構
    ，非如原告所述已成斷垣殘壁，故屋頂縱因颱風而有所殘破毀壞，亦無礙系爭房
    屋足遮風避雨並達經濟上使用之目的，故其仍屬土地之定著物，為民法所指之不
    動產。職是，原告主張其僱請工人修整屋頂，縱屬真實，然其所加工之鐵皮等材
    料既因附合系爭不動產而成為系爭房屋之成分，自無單獨所有權存在，且依民法
    第八百十一條應由系爭房屋之所有權人即被告台汽公司取得所有權。故原告主張
    依民法第八百十四條規定取得系爭房屋之所有權，於法尚有未合。
  (三)民法第六十六條第一項所謂定著物，係指非土地之構成部分繼續的密接附著於土
    地獨立供人使用之物，故定著物須係社會觀念上視為獨立之物始足當之。又物權
    之客體，固須具有獨立性，但此所謂獨立性，並非物理上之觀念而係社會經濟之
    上觀念，最高法院七十五年度台上字第一四九五號判決同此意旨。物之構成部分
    ，除法律有特別規定外，不得單獨為物權之標的物。承前所述，系爭中正路一三
    一號房屋顯可分為「原有建物」及「增建部分」，該「增建部分」是否得與「原
    有建物」分離而獨立成為另一定著物，或僅屬於「原有建物」之構成部分而已，
    應就該建物是否具有獨立之經濟上目的判斷之（參見七十六年度台上字第一九六
    九號判決意旨）。被告丙○○：「後面的部份是當時在七十年左右母親所蓋的。
    」、「後半段部份是在七十年左右結婚前就換過了。」等語明確，核與證人劉美
    容證稱後面部分都沒有整修過均維持結婚時之原狀，且原告亦陳稱「後面增建部
    份是舊有的，我結婚之時就已存在」，是後面增建部分應係維持舊有原貌。又證
    人劉美容證稱：「．．．前半段的部份原告有加蓋出去．．．只有前半段部份有
    蓋鐵皮，原告有加蓋出去，原告是將舊有的拆除掉，全部整修出去，大約在八十
    四年間所建。」，證人尤聰展到庭證稱：「．．．前面有整修過（整個作新的）
    ，我是幫忙作鐵皮，前面的屋頂是我幫忙搭骨架，原告當時前面的部分有拆一點
    點，我整修前他們就拆了，我作現成的，照原來的牆壁往前蓋，當時我大約蓋有
    四公尺，大約有房子的一半．．．」、「我是在八十幾年間整修的。」（見九十
    一年二月二十二日言詞辯論筆錄），顯見前半段鋼架蓋鐵皮部分是在八十幾年間
    由原告雇工加蓋的。經本院現場履勘，前半段鋼架鐵皮部分是店面經營冷飲生意
    ，中半段是客廳及臥室，後半段部分則為廚房及浴室，且均從同一門戶進出，有
    勘驗筆錄及照片數張在卷供參，且該後半段及前半段部分之建物雖具有固定性及
    繼續性之性質，惟在社會經濟觀念上顯不具有獨立性，應不得獨立作為不動產物
    權之權利客體。而承前所述，系爭房屋中間部分之所有權原歸屬於被告台汽公司
    所有，被告台汽公司將系爭房屋借與被告丙○○使用後，縱經被告丙○○或原告
    增建，然該增建之浴室及店面部分均難認有獨立之所有權存在，而原告縱雇工加
    蓋前半段部分，參之前開說明，該部分之所有權亦因附合之法則歸屬於被告台汽
    公司所有。是原告主張附著於系爭建物之建物全部所有權為其所有，顯無理由。
六、綜上所述，原告依據添附之法則請求確認系爭建物及其他附著於該建物之建物所
    有權全部為其所有，顯屬無據。原告既非系爭房屋之所有人，其依民法第七百六
    十七條規定請求被告被告台汽公司將屏東縣恆春地政事務所於七十九年四月十一
    日就坐落於屏東縣恆春鎮○○段三二─二四號土地上建號為恆春鎮○○段六三九
    建號、門牌號碼為屏東縣恆春鎮○○路一三一號、面積二五．四六平方公尺之建
    物、權利範圍為全部之所有權第一次登記予以塗銷；被告丙○○及丁○○應將屏
    東縣恆春地政事務所於九十一年一月十七日就前開建物所為以買賣為登記原因之
    所有權移轉登記予以塗銷，於法尚有未合，應予駁回。
七、原告聲請訊問證人劉榮三，無非要證明系爭房屋於七十六年間已片瓦不存，現存
    之該一三一號房屋係原告僱請證人加工完成等情，但此部分情事業經證人吳高川
    、劉美容證述系爭房屋當時情況明確，並經原告自認該房屋整修狀況在卷，且承
    前所述，系爭房屋當時既仍係不動產，自不因原告僱請工人加工即認所有權應歸
    屬於原告，是應認無再訊問該證人之必要，另兩造其餘攻擊防禦方法及舉證，因
    本件事證已臻明確，且與判決基礎不生影響，爰不另一一論述，併此敘明。
八、結論：原告之訴為無理由，依民事訴訟法第七十八條，判決如主文。
中　　　華　　　民　　　國　　九十一　　年　　　五　　　月　　　十　　　日
                                    臺灣屏東地方法院民事第二庭
~B法　　　官　沈佳宜
右為正本係照原本作成。
如不服本判決，應於收受送達後二十日內向本院提出上訴狀。
~B法院書記官　黃秀梅
中　　　華　　　民　　　國　　九十一　　年　　　五　　　月　　　十　　　日
